臺灣高等法院高雄分院刑事判決　　　　93年度上訴字第1146號
上　訴　人　臺灣高雄地方法院檢察署檢察官
上　訴　人
即　被　告　戊○○
選任辯護人　王梵緒律師
上列上訴人因被告偽造文書等案件，不服臺灣高雄地方法院92年
度訴字第1717號中華民國93年8 月4 日第一審判決（起訴案號：
臺灣高雄地方法院檢察署91年度偵續字第237 號、92年度偵字第
4375號），提起上訴，本院判決如下：
     主  文
原判決關於行使偽造私文書（冒標合會部分）及其定執行刑部分
均撤銷。
戊○○行使偽造私文書，足以生損害於他人，處有期徒刑貳年捌
月。
其餘上訴駁回。
上開撤銷改判部分與上訴駁回（即連續意圖為自己不法之所有，
而侵占對於業務上所持有之物，處有期徒刑壹年。又行使偽造私
文書，足以生損害於他人，處有期徒刑拾月，癸○○○保險單借
款借據要保人欄及被保險人欄偽造之「沈明益」署押（【含簽名
貳枚、不含印文貳枚】，均沒收）部分。應執行有期徒刑肆年肆
月，癸○○○保險單借款借據要保人欄及被保險人欄偽造之「沈
明益」署押（含簽名貳枚、不含印文貳枚），均沒收。
    事  實
一戊○○基於意圖為自己不法所有之概括犯意，自民國88年4 月
  20日起，在高雄縣仁武鄉後安村後庄巷56之2 號住處，自任會
  首，向壬○○等人，召集民間互助會共計7 會（均採內標制，
  每會起迄時間、期數及每期會款，均詳如附表1 所示）。詎戊○○竟利用會員間彼此互不相識，且多數會員均信任會首之機
  會，於起會之初，即製作多份不同之會單，使同一互助會之會
  員間所持有之互助會會單上會員並不相同，或在會單上冒用甲○○○等人之名義虛列會員（每會虛列之會員及會員姓名不相
  符之情形，均詳如附表1 所載），致使每會之互助會會員，均
  誤信其所持有之互助會會單上，有其上所載之會員參與，而對
  其欲參加之該互助會信用及風險評估產生錯誤。戊○○因此連
  續詐取每會互助會之第1 期會款得手（【1 萬元×32】＋【5
  千元×40】＋【5 千元×35】＋【5 千元×31】＋【五千元×
  45】＋【5 千元×35】＋【5 千元×35】＝142 萬5 千元）。
  戊○○復基於行使偽造私文書之犯意，利用多數會員均信任會
  首而未親自到場投標之機會，於附表1 （冒標之情形欄）所示
  之時間及地點（起訴書就第1 會部分誤為第2 會），於該互助
  會開標時，在標單上偽造會員己○○之姓名及標金後，將該性
  質上屬於準私文書之標單投入標箱內以之行使，以此方式假冒
  己○○之名義標取會款，足以生損害於各被虛列之會員及己○○，且向未參與投標之活會會員佯稱當期會款已由其他會員得
  標等語，致使壬○○等活會會員均陷於錯誤，繳交該期活會會
  款予戊○○，嗣於90年9 月間，會員壬○○、丁○○、甲○○○等人，均欲收取尾會會款，戊○○卻無法如期交付，且經發
  現渠等會單上所載會員竟不相同，始知受騙（至於被告以多少
  金額冒標，第幾會始冒標，均已無從查考，故無法精算詐得金
  額為若干）。
二戊○○自79年9 月起，任職癸○○○保險股份有限公司（下稱
  新光公司）高雄縣仁武通訊處組長，負責招攬保險及收取保險
  費等事宜，為從事業務之人。詎戊○○竟基於意圖為自己不法
  所有之概括犯意，自90年1 月2 日起至同年8 月25日止，將其
  業務上所持有即收受自客戶翁文酌等8 人之保險費（詳如附表
  2 所示，總計163 萬9958元），均變易持有為所有之意思，連
  續予以侵占入己，並供己花用（其侵占之時間及金額，詳如附
  表2 所載）。
三戊○○另意圖為自己不法之所有，於90年2 月21日，在不詳地
  點，於新光公司保險單借款借據（編號0000000 號）之要保人
  欄及被保險人欄，分別偽簽「沈明益」之署名各1 枚，並盜蓋
  「沈明益」之印文各1 次（印章係不知情之沈明益，因業務關
  係而交予戊○○持有），以此方式偽造完成借款借據之私文書
  1 份後，向新光公司提出該偽造之借據並佯稱客戶沈明益欲以
  其投保之600 萬元「長樂壽險」保單（保單編號：5EE55073號
   ）質 押借款等語，致不知情之新光公司經辦人員不疑有它，
  因此陷於錯誤，同意借款70萬5000元，戊○○因而詐得該款項
  得手，足以生損害於新光公司管理之正確性及沈明益之權益。
  嗣因新光公司發現有異，並向沈明益等人求證，始知上情。
四案經壬○○、丁○○、辛○○、甲○○○及新光公司訴由台灣
  高雄地方法院檢察署檢察官偵查起訴。
    理  由
壹、程序部分
一按被告以外之人於偵查中向檢察官所為陳述，除顯有不可信之
  情況者外，得為證據，同法第159 條之1 第2 項定有明文。偵
  查中對被告以外之人（包括證人、鑑定人、告訴人、被害人及
  共同被告等）所為之偵查筆錄，或被告以外之人向檢察官所提
  之書面陳述，性質上均屬傳聞證據。惟現階段刑事訴訟法規定
  檢察官代表國家偵查犯罪、實施公訴，依法其有訊問被告、證
  人及鑑定人之權，證人、鑑定人且須具結，而實務運作時，檢
  察官偵查中向被告以外之人所取得之陳述，原則上均能遵守法
  律規定，不致違法取供，其可信度極高，職是，被告以外之人
  前於偵查中已具結而為證述，除反對該項供述得具有證據能力
  之一方，已釋明「顯有不可信之情況」之理由外，不宜以該證
  人未能於審判中接受他造之反對詰問為由，即遽指該證人於偵
  查中之陳述不具證據能力。
二本件證人胡秀金、翁寶觀、胡郭樹蘭、薛葉月雲、簡文輝、許
  鄭素鳳、丙○○、王卿美、侯春、沈明益、甲○○○、子○○於檢察官偵查中所為之陳述，其等均未曾提及檢察官在偵查
  時有不法取供之情形，上開供述對其不利之被告，亦未釋明上
  開供述有顯不可信之情況，依上說明，其於偵查中之證言自均
  具有證據能力。
貳、實體部分
一訊據上訴人即被告戊○○（下稱被告）固不否認其有於上揭時
  地，自任會首並召集如附表所示7 個互助會，並冒標會員己○○之會份，並向其他會員收取會款之事實，惟矢口否認有何上
  開詐欺及其他冒標之犯行，辯稱：會單上之會員均是確有其人
  ，而有些會單會員姓名不符，是因為伊寫錯了或有些會員入會
  之後退會但伊來不及更改，且伊沒有冒標，是因為有些死會會
  員倒伊的會，伊才無法正常繳交會款云云，經查：
(一)證人即會員丙○○參加如附表第5 會僅2 個會份，惟會單上卻
  有3 個會份、參加第6 會僅1 個會份，惟會單上有2 個會份；
  王卿美、侯春並未參加第5 會、甲○○○並未參加第4 會、
  第7 會，惟會單上均有伊等之名單各情，業據證人即會員丙○○、王卿美、侯春、甲○○○、許鄭素鳳於偵查中、原審及
  本院審理時結證屬實（見91年度偵續字第237 號卷第41至44頁
  、92年度發查字第21號第32頁背面、原審卷第97頁、本院94年
  4 月12日審理筆錄），俱見被告確有虛列會員情事。
(二)由告訴人壬○○等人所提出之7 個會單等資料，經核對會員名
  單上，居然沒有1 個互助會之會員姓名或每期標金均完全符合
  者，有會單1 批在卷可考（分附於警卷2 份、91年度發查字第
  2752號卷1 份、92年度發查字第6572號卷2 份、91年度偵續字
  第237 號卷12份、91年度偵字第9880號卷1 份），參諸證人壬○○於本院審理時結稱：「剛剛另外1 個證人丑○○說她參加
  的是第1 會編號第3 、4 會，這樣就不對了，編號3 、4 的應
  該是我。據我所知會單有3 個版本，我確實有繳交會錢」等語
  （見本院94年4 月12日審理筆錄）；及被告既身為會首，收取
  第1 期會款，理應對於每個互助會之會單、會員聯絡資料、每
  期標金及得標人等，均有一定之瞭解，且應注意保存以免流失
  ，惟卻自偵查時起至本院言詞辯論終結時止，均無法提供相關
  資料予本院查證，並以：我的住處發生火災被燒掉了等語搪塞
  （見原審第100 頁）等情相互以觀，堪認被告確有利用會員大
  部分互不認識且信賴被告之關係，印發各種不同之會單交予各
  會員收執各節。
(三)被告冒標會員己○○之合會乙節，業據被告於偵查及本院審理
  時直承不諱，於偵查中陳稱「我承認有偷冒標，因為會員很多
  ，他們彼此互不認識，我就冒標，在紙條上寫上會員姓名、標
  金後，然後告訴其他活會會員說是被人標走了，其實並沒有會
  員真正得標」「我有寫過劉林美（按應為己○○之誤）的會，
  因為她跟很多會，所以我有偷寫過她的」「我有冒標己○○部
  分，其他都沒有」（見91年度偵字第9880號卷第22頁、91年度
  偵續字237 號卷第113 頁、本院卷第83頁），核與證人即會員
  己○○於偵查中結稱：「有（參加被告所召之互助會），用翁
  大媽名義，參加幾會忘了，活會比較多，死會比較少」「（你
  的會有被冒標？如何知悉被冒標？）有，我是聽人家說被冒標
  ，而且我標到1 次，被告卻完全沒有把會錢給我」等語相符（
  見91年度偵續字第237 頁第38頁），被告確有冒標會員己○○
  之合會，並向其他活會會員詐取會款乙節，亦堪認定。
(四)被告自88年4 月20日起所起就如附表1 所示之互助會7 會，時
  間相當緊接，且於90年6 、7 月間，上揭7 個互助會均同時在
  進行，被告所需繳交之會款每月至少7 、8 萬元，且於89年5
  月間因遭會員林鳳嬌等人倒會，財務出現問題，當時所積欠之
  債務就有4 、500 萬元等情，業據告被告於偵查中陳述明確（
  見91年度偵字第21至22頁），被告隱匿上開無資力之事實，明
  知於89年5 月間財務發生問題後，仍自89年12月間起至90年6
  月5 日止，召集如附表第6 、7 會，顯係以會養會，其有不法
  所有之意圖甚明。
(五)綜據上述，被告確有在短時間內同時召集多起合會，利用會員
  間大部分互不認識且信賴被告之機會，虛列會員名單、印發不
  同會單予各會員收受，並冒標合會各節，其辯稱：會單上之會
  員均是確有其人，而有些會單會員姓名不符，是因為伊寫錯了
  或有些會員入會之後退會但伊來不及更改，並無虛列會員名單
  及交付不同之標單云云，並非可採，此部分事證明確。
二訊據上訴人即被告戊○○（下稱被告）對於伊係新光公司之員
  工，負責招攬及收受保險費事宜，為從事業務之人，及確有於
  上揭時地侵占保險客戶翁文酌等人之保險費，及偽造客戶沈明
  益之保險單借款借據，向新光公司詐貸現金花用等情，核與證
  人沈明益於偵查中結證之情節相符（見92年度發查字第21號卷
  第32頁背面），復有被告侵占及冒貸明細表1 份、保險單借款
  借據1 份、聲明書9 份等在卷可憑；又被告偽造沈明益之保險
  單借款借據後，持向新光公司詐貸金錢花用，所為足以損害沈
  明益及新光公司管理之正確性，是被告之自白核與事實相符，
  此部分之事實亦堪認定。
三按我國民間互助會，係由會首招募會員參加所組成，於標會時
  ，通常由欲標取會款之會員，在空白紙條上，僅書立其姓名及
  數字，以表示係何會員所出具者，依習慣或特約，均足以辨明
  係該會員以所書數字為標息金額參加競標之標單，為刑法第22
  0 條第1 項規定之準私文書。是核被告所為，就以虛列會員之
  方式詐欺會款之部分，係犯刑法第216 條、第210 條、第339
  條第1 項之詐欺取財罪（此部分詐得金額為142 萬5 千元，如
  事實欄所載）；就冒標會員己○○之合會，並向其他活會會員
  詐領會款之犯行部分，則係犯刑法第216 條、第220 條第1 項
  、第210 條之行使偽造準私文書罪及同法第339 條第1 項之詐
  欺取財罪（至於被告以多少金額冒標，第幾會始冒標，均已無
  從查考，故無法精算詐得金額為若干）；另就業務侵占部分，
  係犯刑法第336 條第2 項之業務侵占罪；就偽造保單借據以詐
  欺貸款部分，係犯刑法第216 條、第210 條之行使偽造私文書
  罪及同法第339 條第1 項之詐欺取財罪。被告偽造署押及盜蓋
  印文之行為，為偽造私文書行為之一部分，不另論罪；又被告
  偽造上揭私文書後持以行使，其偽造之低度行為均為行使之高
  度行為所吸收，亦不另論罪。被告先後多次召集互助會詐得第
  1 期會款及多次業務侵占之犯行，各時間緊接，觸犯構成要件
  相同之罪名，顯各係基於概括犯意反覆為之，均應依連續犯規
  定，分別論以一罪。被告召集互助會詐欺後再予冒標及偽造保
  單借據以詐欺貸款之犯行部分，所觸犯之詐欺取財罪及行使偽
  造私文書罪二罪間，有方法目的之牽連關係，應從一重之行使
  偽造私文書罪處斷。被告虛列會員詐得各第一期會款及冒標己○○之合會，並向多數活會會員詐得會款，係一行為觸犯數罪
  名，應依想像競合犯之例，從一重處斷。被告所犯上揭連續行
  使偽造私文書罪（即合會部分）、連續業務侵占罪及行使偽造
  私文書罪（即偽造保單借據詐欺貸款部分）三罪間，犯意各別
  ，行為互殊，應予分論併罰。檢察官另以93年度偵字第129 號
  移送原審併辦部分，係告訴人甲○○○就其所參加上揭互助會
  遭被告詐騙之事實，此與本案起訴部分，為相同之犯罪事實，
  本院自應一併予以審理，附此敘明。
四原審認被告業務侵占及行使偽造私文書（偽造保單詐借款項）
  部分事證明確，因而適用刑法第216 條、第210 條、第220 條
  第1 項、第339 條第1 項，並審酌被告侵占及詐借之金額非微
  ，且迄未與新光公司和解並賠償損失等情，就業務侵占部分，
  量處有期徒1 年；就偽造保單詐貸款項部分，量處有期徒10月
  ，並敘明癸○○○保險單借款借據要保人欄及被保險人欄偽造
  之「沈明益」署押（含簽名2 枚、不含印文2 枚），均為被告
  所偽簽，均應依刑法第219 條之規定宣告沒收之。其認事用法
  並無不合，量刑亦尚妥適，被告以原審就此部分量刑過重為由
  提起上訴，並無理由，應予駁回。
五原審就行使偽造私文書（冒標合會）部分予以論科，固非無見
  ，惟查(一)被告僅冒標會員己○○之合會，其餘被訴冒標部分證
  據尚嫌不足（詳後述），原判決認被告冒標第1 會4 個會份、
  第4 會6 個會份、第5 會9 個會份，容有未洽。(二)證人辛○○
  、子○○、丁○○、甲○○○、王卿美、壬○○於警詢或偵查
  中之證詞，均屬審判外之陳述，為傳聞證詞，依刑事訴訟法第
  159 條第1 項之規定，原則上並無證據能力，原判決援為本件
  諭科之依據，惟未說明其等證詞具有證據能力之例外情形，亦
  嫌未足。被告仍執陳詞否認此部分犯行，並以原審量刑過重為
  由；檢察官循告訴人之請求，以被告未與告訴人和解並賠償損
  失，原審量刑過輕為由，均指摘原判決不當，提起上訴，雖均
  無理由，惟原判決關於此部分既有上揭可議之處，仍屬無可維
  持，應由本院將此部分及其定執行刑部分均撤銷改判。審酌被
  告任意以召集互助會之方式詐騙他人，且犯後仍飾詞卸責，迄
  今仍未與告訴人等和解以賠償損失，顯見其並無悔意，又被告
  所召集之互助會達7 會，造成告訴人等之損害非小，侵占及冒
  貸之金額非微，其犯罪情節較重，惟念及被告坦承部分犯行，
  尚具悔意等其他一切情狀，就此部分量處有期徒刑2 年8 月。
六上開撤銷改判（即冒標合會所處有期徒刑2 年8 月）部分與上
  訴駁回（即連續意圖為自己不法之所有，而侵占對於業務上所
  持有之物，處有期徒刑1 年。又行使偽造私文書，足以生損害
  於他人，處有期徒刑10月，癸○○○保險單借款借據要保人欄
  及被保險人欄偽造之「沈明益」署押（【含簽名2 枚、不含印
  文2 枚】，均沒收）部分。應執行有期徒刑4 年4 月，癸○○○保險單借款借據要保人欄及被保險人欄偽造之「沈明益」署
  押（含簽名2 枚、不含印文2 枚），均沒收。
七
(一)公訴意旨另以：被告另冒標會員壬○○、辛○○、丁○○、甲○○○、王卿美、許鄭素鳳等人之合會，因認被告此部分亦犯
  有刑法第216 條、第210 條、第220 條第1 項、第339 條第1
  項之罪云云。
(二)按「犯罪事實應依證據認定之，無證據不得認定犯罪事實」、
  「不能證明被告犯罪者，應諭知無罪之判決」，刑事訴訟法第
  154 條第2 項、第301 條第1 項分別定有明文。申言之，犯罪
  事實之認定，應憑證據，如未能發現相當證據，或證據不足以
  證明，自不能以推測或擬制之方法，作為裁判基礎（最高法院
  40年度台上字第86號判例意旨參考）；且認定犯罪事實所憑之
  證據，雖不以直接證據為限，間接證據亦包括在內，然而無論
  直接證據或間接證據，其為訴訟上之證明，須於通常一般之人
  均不致有所懷疑，而得確信其為真實之程度者，始得據為有罪
  之認定，倘其證明尚未達到此一程度，而有合理之懷疑存在而
  無從使事實審法院得有罪之確信時，即應由法院為諭知被告無
  罪之判決（最高法院76年台上字第4986號判例意旨參考）。再
  者，檢察官對於起訴之犯罪事實，仍應負提出證據及說服之實
  質舉證責任。倘其所提出之證據，不足為被告有罪之積極證明
  ，或其指出證明之方法，無從說服法院以形成被告有罪之心證
  ，基於無罪推定之原則，自應為被告無罪判決之諭知（最高法
  院92年度台上字第128 號判例意旨參考）。
(三)訊據被告堅決否認此部分犯行，辯稱：伊除冒標己○○之合會
  外，並未冒標他人合會等語。證人即會員胡秀金、翁寶觀、胡
  郭樹蘭、薛葉月雲、侯春、簡文輝、許鄭素鳳、甲○○○於
  偵查中被詢及「被告有無冒標」乙節，均答稱「不知道」（見
  91年度偵續字第237 號卷第37至40頁）；證人即會員乙○○、
  壬○○、證人即會員丁○○之妻子○○等人於本院審理時亦結
  稱「（你說有6 人是活會，你是否有求證過？）沒有」「（你
  是否有求證有多少人主張是活會？你的部分是否有被冒標？）
  我後來研究第5 會部分，是由10幾家人湊出來的，除了…比較
  幸運，是死會，其他人像翁大媽都是活會，另外…等人都說沒
  有參加互助會，也有一些人我們找不到」「（你是否有去統合
  被冒標人的意見？）沒有辦法統合，因為會單上沒有真實的名
  字…但是我們參加後要標，但是都標不到，甚至還有中途加會
  的情形…」等語（見本院94年4 月12日審理筆錄），綜合上開
  證人之證言，均無法指明何人被冒標，被冒標多少會份，以多
  少金額冒標各情，自不得以被告事後未能繳清會款，即推認被
  告必有冒標情事存在，此外，復查無其他積極證據足認被告確
  有冒標上開會員之合會情事，自不得以推測或擬制之方法，認
  被告亦犯有此部分犯行。惟公訴意旨認此部分與前開有罪之行
  使偽造私文書（冒標合會）部分有連續犯裁判之一罪之關係，
  爰不另為無罪之諭知。
八據上論斷，應依刑事訴訟法第第368 條、第369 條第1 項前段
  、第364 條、第299 條第1 項前段、刑法第216 條、第210 條
  、第220 條第1 項、第339 條第1 項、第55條、第51條第5 款
  ，罰金罰鍰提高標準條例第1 條前段，判決如主文。
本案經檢察官許月雲到庭執行職務。
中　　華　　民　　國　　94　　年　　4 　　月　　26　　日
            刑事第五庭    審判長法  官  曾永宗
                                法  官  邱永貴
                                法  官  陳明富
以上正本證明與原本無異。
如不服本判決應於收受本判決後10日內向本院提出上訴書狀，其
未敘述上訴理由者，並得於提起上訴後10日內向本院補提理由書
狀（均須按他造當事人之人數附繕本）「切勿逕送上級法院」。
中　　華　　民　　國　　94　　年　　4 　　月　　26　　日
　　　　　　　　　　　　　　　　書記官  張宗芳
附錄本判決論罪科刑法條：
刑法第210 條(偽造變造私文書罪)
偽造、變造私文書，足以生損害於公眾或他人者，處5 年以下有
期徒刑。
刑法第216 條 (行使偽造變造或登載不實之文書罪)
行使第210 條至第215 條之文書者，依偽造、變造文書或登載不
實事項或使登載不實事項之規定處斷。
刑法第220 條
在紙上或物品上之文字、符號、圖畫、照像，依習慣或特約，足
以為表示其用意之證明者，關於本章及本章以外各罪，以文書論
。
錄音、錄影或電磁紀錄，藉機器或電腦之處理所顯示之聲音、影
像或符號，足以為表示其用意之證明者，亦同。
稱電磁紀錄，指以電子、磁性或其他無法以人之知覺直接認識之
方式所製成之紀錄，而供電腦處理之用者。
刑法第336 條(公務公益侵占罪、業務侵占罪)
對於公務上或因公益所持有之物，犯前條第1 項之罪者，處1 年
以上7 年以下有期徒刑，得併科5 千元以下罰金。
對於業務上所持有之物，犯前條第1 項之罪者，處6 月以上5 年
以下有期徒刑，得併科3 千元以下罰金。
前2 項之未遂犯罰之。
刑法第339 條 (普通詐欺罪)
意圖為自己或第三人不法之所有，以詐術使人將本人或第三人之
物交付者，處5 年以下有期徒刑、拘役或科或併科1 千元以下罰
金。
以前項方法得財產上不法之利益或使第三人得之者，亦同。
前2 項之未遂犯罰之。
附表一：
┌───┬───────────┬─────────┬─────────┬──────┐
│編號  │互助會起迄時間及期數  │每會會款（新台幣）│會單上虛列會員、會│冒標之情形  │
│      │                      │                  │員姓名或標金不相符│            │
│      │                      │                  │之情形            │            │
├───┼───────────┼─────────┼─────────┼──────┤
│第1 會│88年4 月20日起至90年7 │1 萬元（33期）    │會員姓名不符（編號│於88年4 月20│
│      │月20日止              │                  │2 「許馨文」或「乾│日起至90年9 │
│      │                      │                  │火」、編號3 「陳慧│月間某日，在│
│      │                      │                  │玲」或「源源」、編│邱月梅上揭住│
│      │                      │                  │號4 「方文雄」或「│處，冒標翁林│
│      │                      │                  │韓小姐」、編號5 「│美之合會。  │
│      │                      │                  │錦雲」或「庚○○」│            │
│      │                      │                  │、編號33「乙○○」│            │
│      │                      │                  │或「錦雲」），冒名│            │
│      │                      │                  │虛列會員編號第20之│            │
│      │                      │                  │「鄭素鳳」        │            │
│      │                      │                  │有部分會單為35期  │            │
│      │                      │                  │                  │            │
├───┼───────────┼─────────┼─────────┼──────┤
│第2 會│88年6 月30日起至90年8 │5 千元（41期）    │每會標金均不相符  │無          │
│      │月31日止              │                  │                  │            │
│      │                      │                  │                  │            │
├───┼───────────┼─────────┼─────────┼──────┤
│第3 會│88年8 月5 日起至90年10│5 千元（36期）    │會員姓名不符（編號│無          │
│      │月21日止              │                  │29「呂道明」或「淑│            │
│      │                      │                  │卿」、編號30「呂道│            │
│      │                      │                  │明」或「淑卿」）  │            │
│      │                      │                  │                  │            │
├───┼───────────┼─────────┼─────────┼──────┤
│第4 會│89年1 月10日起至90年12│5 千元（32期）    │會員姓名不符（編號│無          │
│      │月21日止              │                  │21「辛○○」或「史│            │
│      │                      │                  │太太」、編號22「陳│            │
│      │                      │                  │榮中」或「史太太」│            │
│      │                      │                  │）                │            │
│      │                      │                  │有部分會單為36會（│            │
│      │                      │                  │編號第33至36會員為│            │
│      │                      │                  │「丁○○」）      │            │
│      │                      │                  │有部分標金不符    │            │
│      │                      │                  │                  │            │
├───┼───────────┼─────────┼─────────┼──────┤
│第5 會│89年4 月6 日起至91年10│5 千元（46期）    │會員姓名不符（編號│無          │
│      │月6 日止              │                  │17「許家豪」或「陳│            │
│      │                      │                  │忠和」、編號36「李│            │
│      │                      │                  │春施」或「邱玉珍」│            │
│      │                      │                  │）                │            │
│      │                      │                  │冒名虛列會員編號  │            │
│      │                      │                  │第41及42之「珍珠」│            │
│      │                      │                  │（即證人王卿美）  │            │
│      │                      │                  │有部分標金不符    │            │
│      │                      │                  │                  │            │
├───┼───────────┼─────────┼─────────┼──────┤
│第6 會│89年12月11日起至91年11│5 千元（36期）    │會員姓名不符（編號│無          │
│      │月25日止              │                  │29「淑美」或「林美│            │
│      │                      │                  │」）              │            │
├───┼───────────┼─────────┼─────────┼──────┤
│第7 會│90年6 月5 日起至92年12│5 千元（36期）    │冒名虛列會員編號第│無          │
│      │月5 日止              │                  │16之「劉錦雲」    │            │
└───┴───────────┴─────────┴─────────┴──────┘
附表二：
┌──┬──────────┬───────┬─────────────┐
│編號│ 侵占時間           │保戶即被害人  │侵占金額（新台幣）        │
├──┼──────────┼───────┼─────────────┤
│一  │ 90年1 月2 日       │郭高宗        │452,713元                 │
├──┼──────────┼───────┼─────────────┤
│二  │ 同上               │郭淑真        │281,752元                 │
├──┼──────────┼───────┼─────────────┤
│三  │ 90年1 月30日       │林顏吉        │653,700元                 │
├──┼──────────┼───────┼─────────────┤
│四  │ 90年4 月30日       │王錦堂        │24,162元                  │
├──┼──────────┼───────┼─────────────┤
│五  │ 90年5 月20日       │翁文酌        │34,355元                  │
├──┼──────────┼───────┼─────────────┤
│六  │ 90年6 月11日       │鄭偉昌        │41,349元                  │
├──┼──────────┼───────┼─────────────┤
│七  │ 90年8 月25日       │曾炯堯        │94,906元                  │
├──┼──────────┼───────┼─────────────┤
│八  │ 同上               │曾毓升        │57,021元                  │
└──┴──────────┴───────┴─────────────┘
